臺灣雲林地方法院刑事判決　　　　　　　　　　　　　九十一年度易字第四二七號
　　公　訴　人　臺灣雲林地方法院檢察署檢察官
　　被　　　告　丁○○
　　被　　　告　丙○○
　　被　　　告　乙○○
　　被　　　告　甲○○
右列被告因違反區域計劃法案件，經檢察官聲請簡易判決處刑（九十一年度偵字第七
七三號、九十一年度偵字第一七三九號），本院虎尾簡易庭認不宜以簡易判決處刑，
簽移本院刑事普通庭依通常訴訟程序審理，本院判決如左：
    主  文
乙○○違反非都市土地分區管制規定之管制使用土地，經該管縣政府限期令其變更使
用恢復土地原狀，而不依限變更土地使用恢復土地原狀，處有期徒刑參月，如易科罰
金，以參佰元折算壹日。
丁○○、丙○○、甲○○均無罪。
    事  實
一、乙○○明知座落雲林縣元長鄉○○○段五三二地號土地，屬非都市土地，已由主
    管機關依區域計畫法編定為一般農業區農牧用地，依非都市土地使用管制規則第
    六條第三項附表一規定，農牧用地容許使用項目為：農作使用、農舍、農業設施
    、畜牧設施、養殖設施、水源保護及水土保持設施、採取砂石、林業使用、休閒
    農業設施、公用事業設施、臨時堆置營建剩餘土石方（僅限於既有合法磚窯場毗
    鄰之土地）、水庫、河川淤泥資源再生利用臨時處理設施等項目。詎乙○○竟未
    經主管機關許可，於九十一年二月二十一日起，僱用丙○○操作挖土機，王義欽
    、丁○○駕駛農用拼裝車，將前揭土地開挖成魚池，欲以之供作養殖文蛤之用。
    嗣於九十一年二月二十二日經警到現場勘查，發現前揭違規使用情形，並經雲林
    縣政府於九十一年三月十一日以九一府地用字第九一○七一○一一一八號函，令
    其於十五日期限內自行恢復原狀，惟於期限屆滿，雲林縣政府於九十一年四月十
    五日派員赴現場實地勘查結果，乙○○並未依限變更土地使用以恢復原狀。
二、案經雲林縣政府移送臺灣雲林地方法院檢察署檢察官偵查起訴。
    理  由
壹、有罪部分：
一、右揭犯罪事實，業據被告乙○○於偵查及本院審理時自白不諱，並有非都市土地
    特定農業區農牧用地違規使用案件會勘紀錄表、雲林縣政府處理違反區域計畫法
    非都市土地使用管制案件會勘紀錄、雲林縣政府九十一年三月十一日九一府地用
    字第九一○七一○一一一八號函、九十一年四月九日九一府地用字第九一○七一
    ○二○○九號函、現場照片在卷可稽。而被告乙○○所有之上開土地業經編定為
    特定農業區農牧用地，此有土地登記簿謄本乙份附卷可證，被告乙○○違規使用
    在上址開挖土地圍築魚塭，經雲林縣政府查獲並發函限期恢復原狀，其於收受送
    達後亦未依限將土地恢復原狀等情，業經被告乙○○供承在卷，並經雲林縣政府
    環保局、地政局人員偕同雲林縣警察局元長分駐所警員到場履勘屬實，足認被告
    乙○○上開自白應與事實相符，堪以採信。本件罪證明確，被告乙○○犯行堪以
    認定。
二、核被告乙○○所為，係違反區域計畫法第十五條第一項、第二十一條之規定，應
    依同法第二十二條處斷。爰審酌被告乙○○犯罪之動機、目的，及其經雲林縣政
    府函令其將土地回復原狀，迄今已逾半年，均未將土地回復原狀，業經被告乙○○供承在卷，足見其藐視公權力之心態，及其犯罪所生之危害、犯後態度等一切
    情狀，量處如主文第一項所示之刑，並諭知易科罰金之折算標準，以示懲儆。
貳、無罪部分：
一、公訴意旨另以：被告丙○○、王義欽、丁○○與乙○○基於共同犯意聯絡，由丙○○操作挖土機，王義欽、丁○○駕駛農用拼裝車，開挖前揭土地成養殖魚池，
    嗣經雲林縣政府於九十一年三月十一日以九一府地用字第九一○七一○一一一八
    號函，請乙○○於十五日期限內自行恢復原狀，惟於期限屆滿，雲林縣政府派員
    赴現場實地勘查結果，乙○○並未依限變更土地使用以恢復原狀。因認被告丙○○、王義欽、丁○○亦涉有違反區域計畫法第二十二條之罪嫌云云。
二、按犯罪事實，應依證據認定之，無證據不得推定其犯罪事實；不能證明被告犯罪
    者，應諭知無罪之判決，刑事訴訟法第一百五十四條及第三百零一條第一項分別
    定有明文。次按事實之認定，應憑證據，如未能發現相當證據，或證據不足以證
    明，自不能以推測或擬制之方法為裁判基礎；認定犯罪事實所憑之證據，雖不以
    直接證據為限，間接證據亦包括在內，然無論直接或間接證據，其為訴訟上之證
    明，須於通常一般之人均不致於有所懷疑，而得確信其為真實之程度者，始得據
    之為有罪之認定，倘其證明尚未達到此一程度，而有合理之懷疑存在時，即無從
    為有罪之認定；認定不利於被告之事實，須依積極證據，茍積極證據不足為不利
    於被告事實之認定時，即應為有利於被告之認定，更不必有何有利之證據，最高
    法院四十年台上字第八六號、七十六年台上字第四九八六號及三十年上字第八一
    六號判例分別著有明文。
三、公訴人認被告丙○○、王義欽、丁○○三人涉有區域計畫法第二十二條之罪嫌，
    無非係以右揭事實，業據渠等於偵查中坦承不諱，並有土地登記謄本、現場照片
    、雲林縣政府通知函、勘驗筆錄等為其論據。
四、訊據被告丙○○、王義欽、丁○○均堅決否認有何前揭公訴人所指之犯行，被告
    丙○○辯稱：伊為挖土機司機，受僱於地主乙○○到場開挖整地，與其他被告並
    不認識，不可能有犯意聯絡等語，被告王義欽辯稱：伊為農用拼裝車司機，受地
    主乙○○僱用載運土，尚未開始工作，即為警查獲等語，被告丁○○辯稱：伊為
    農用拼裝車司機，受地主乙○○僱用至現場載運土等語。經查按區域計畫法第二
    十二條之罪，以違反該法第十五條第一項之管制使用土地，經該管直轄市、縣（
    市）政府依同法第二十一條規定限期令其變更使用、停止使用或拆除其上物恢復
    原狀，而不依限變更土地使用或拆除建築物恢復土地原狀，為其成立要件。查本
    件雲林縣政府限期於文到十五日內恢復原狀之九十一年三月十一日九一府地用字
    第九一○七一○一一一八號函，其通知對象僅為被告乙○○，此觀諸該函「正本
    ：乙○○先生（雲林縣斗南鎮○○里○鄰○○路十一號）」之記載甚明，再質諸
    被告丙○○、甲○○、丁○○亦均否認曾收受上開函件，顯然雲林縣政府前開送
    達限期恢復原狀之通知函件並未函知被告丙○○、甲○○、丁○○等三人。是被
    告丙○○、甲○○、丁○○既非上開土地之所有人，亦未受主管機關通知限期恢
    復土地原狀之函件通知，自與區域計畫法第二十二條所定之構成要件未符，要難
    以該罪相繩。此外，復查無其他積極之證據足以證明被告丙○○、甲○○、丁○○有上開違反區域計畫法之犯行，揆諸前揭意旨，不能證明被告丙○○、甲○○
    、丁○○犯罪，自應為無罪之諭知。
據上論斷，應依刑事訴訟法第四百五十二條、第三百零一條第一項、第二百九十九條
第一項前段，區域計畫法第二十二條，刑法第十一條前段、第四十一條第一項前段，
罰金罰鍰提高標準條例第二條，判決如主文。
本案經檢察官蔣得龍到庭執行職務。
中      華      民      國      九十一      年     十     月    十五    日
                                        臺灣雲林地方法院刑事第二庭
                                            法  官  冷  明  珍
右正本證明與原本無異。
如不服本判決，應於判決送達後十日內向本院提出上訴狀( 應附繕本 )。
                                            書記官  周  麗  雲
中      華      民      國      九十一      年     十     月    十五    日
